最高法院刑事判決　　　　　　　　　　　　　　　八十八年度台上字第五六八一號
　　上訴人　台灣高等法院檢察署檢察官
　　被　告　甲○○
右上訴人因被告違反槍砲彈藥刀械管制條例等罪案件，不服台灣高等法院中華民國八
十八年六月十六日第二審更審判決（八十七年度重上更(三)字第一九一號，起訴案號：
台灣新竹地方法院檢察署八十三年度偵字第七八○三號），提起上訴，本院判決如左
：
    主  文
原判決撤銷，發回台灣高等法院。
    理  由
本件原判決以公訴意旨略謂：緣有鄭金隆（業經判決論處罪刑確定）因其胞兄鄭金波
在新竹市依依戀情ＫＴＶ酒店與人發生糾紛，遭人打傷，恐所擁有手槍威力不足，無
法遂行向該酒店人員報復，欲向台中地區之莫健光接洽購買威力較為強大之九○制式
手槍，莫健光、高紹昌（均經判決論處罪刑確定）與被告甲○○等人乃基於共同犯意
之聯絡，與李傳文等人相約於民國八十三年七月二十八日前後，在台中市格林咖啡廳
見面，由莫健光、高紹昌與被告等人收下林勇旭等人所籌得而由李傳文先交付之新台
幣（以下同）七十萬元之買槍錢，因高紹昌等人尚未調得九○手槍，乃先交付○‧三
八口徑轉輪手槍二把，子彈二十發予林傳文、鄭金隆、許進雄等人先行使用，雙方約
定，等十五日後，由高紹昌等人再以手槍換回，李傳文乃將二把轉輪手槍攜回新竹市
，迄八十三年八月六日左右，莫健光、邵澤宇又藉故北上新竹向李傳文取回前述轉輪
手槍，雙方又約定於同年月二十日莫健光等人再兌現交付九○手槍之承諾，惟李傳文
已於八十三年八月十九日上午八時許為警逮捕，警方乃透過李傳文之聯絡，順利至南
投縣國姓鄉國姓橋附近，逮捕邵澤宇，並扣得前開槍彈，再循線逮捕莫健光，因認被
告涉有修正前槍砲彈藥刀械管制條例第七條第二項、第五項之販賣手槍未遂罪嫌及同
條第四項之未經許可無故持有手槍之罪嫌云云。經審理結果，認共同被告莫健光所供
前後不符，邵澤宇所供係傳聞自莫健光，尚乏其他積極證據足資證明，被告被訴犯罪
不能證明，乃將第一審原依牽連犯從一重論處被告共同未經許可販賣手槍罪刑部分之
判決撤銷，改判諭知被告無罪，固非無見。
惟查我國刑事訴訟制度係採真實發現主義，審理事實之法院，對於被告有利及不利之
證據，均應一併加以注意，依職權詳加調查，此觀之刑事訴訟法第二條第一項、第一
百六十三條第一項之規定自明；苟與待證事實有重要關係，在客觀上認為應行調查之
證據，而未依法加以調查斟酌，或雖已加調查而其內容尚欠明瞭者，亦與未經調查無
異，率爾判決，即有應於審判期日調查之證據未予調查之違法。又共同被告所為不利
於己復不利於其他共同被告之供述，對該其他共同被告而言，並非無證據能力，僅其
證據價值之判斷，除須其供述無瑕疵可指外，仍應受刑事訴訟法第一百五十六條第二
項之限制，即應調查其他必要之補強證據，以察其是否與事實相符。本件據共同被告
莫健光於警訊中供稱：「李傳文他告訴我說他要購買槍枝，但當時我告訴他，我沒有
辦法，但我朋友高紹昌及甲○○二人他們可以幫他買到槍。」「（此次李傳文向你及
高紹昌、甲○○等購買多少槍械﹖）是七十萬元，他是直接交給高紹昌，而高紹昌及
甲○○等二人在台中市格林咖啡廳交給李傳文二把手槍。」、「是二把左輪手槍（一
黑一白），就是目前為警方查獲的這二把。」、「當時雙方是說好九○手槍，而高紹
昌、甲○○二人交給他們的是左輪手槍，致今（十九）日雙方約定要換回九○手槍。
」（警卷第十九頁）。共同被告邵澤宇（業經判決論處罪刑確定）於檢察官偵查中，
亦先後供稱：「被捉當天下午三點許，高紹昌在莫健光家（將二把槍）交莫健光，莫
某就叫我拿到國姓橋頭交給小黑。」「（我）認識（甲○○），在台中監獄執行認識
的。」、「莫健光告訴我，此事他只介紹小黑給高紹昌、甲○○認識，他說槍是從他
們二人那來的，他見過甲○○，他出獄後常找莫健光。」、「（高紹昌將槍拿到莫健
光家時，你是否有在﹖）有的，我本來在莫健光家工作，高紹昌與莫健光剛從台中回
來，應是莫健光先回家，後來高紹昌與甲○○才一起來，之後高紹昌將莫健光叫出去
，交一包東西給莫健光。」（偵查卷第八十一頁、第一五六頁反面）。莫健光於檢察
官偵查中復供認高紹昌於八十三年八月十九日在伊國姓鄉住宅交伊二把九○制式手槍
時，被告當時亦在伊住宅客廳（偵查卷第一五七頁）。購槍之鄭金隆於檢察官偵查中
，供謂伊偕許進雄及「小黑」（指李傳文）前往台中市格林咖啡廳與「台中的三個人
見面」，洽購手槍事宜（偵查卷第二三四頁）。許進雄在檢察官偵查時，證實第二次
在台中市格林咖啡廳洽談時，被告有在場（偵查卷第一一五頁反面），李傳文復供稱
：「我們三人一起去台中，先找高紹昌，向他說要買槍，聊天時有提到槍之事，後來
鄭金隆當場交七十萬元給高紹昌，在坐的人，有一點像口卡上甲○○之人，另一人我
不知姓名。」（偵查卷第一一四頁）。證人即莫健光之女友黃名君於檢察官偵查中供
證；「警方前往逮捕莫健光當日）我有在家，當時高紹昌、莫健光、甲○○、邵澤宇
，還有一個我不認識的人（在場），……高紹昌就拿一包東西交莫健光拿去給他朋友
，莫健光說叫邵澤宇拿去就可以了，後來警察去捉，高紹昌由我家附近田跑掉了，甲
○○剛好出去買東西不在。」（偵查卷第一八九頁）。另依附卷之電話監聽錄音譯文
，綽號「小黑」之李傳文曾使用二三三八三三號電話傳呼「000000000」號
呼叫器聯絡購槍事宜（見外放之監聽電話錄音譯文資料編號８－(5)反面），被告於警
訊中，供認上開「000000000」號呼叫器係伊所有（偵查卷第一七○頁反面
）。以上不利於被告之證據資料，是否仍不足以判斷被告有被訴之犯行﹖原審就上開
疑點，未深入調查勾稽，釐清真相，致事實猶欠明瞭，遽行改判，諭知被告無罪，自
難謂無違背法令。檢察官上訴意旨，執以指摘原判決不當，為有理由，應認仍有發回
更審之原因。
據上論結，應依刑事訴訟法第三百九十七條、第四百零一條，判決如主文。
中      華      民      國    八十八    年      十      月      八      日
                              最高法院刑事第一庭
                                  審判長法官  施  文  仁
                                        法官  張  淳  淙
                                        法官  林  永  茂
                                        法官  蕭  仰  歸
                                        法官  黃  一  鑫
      右正本證明與原本無異
                                              書  記  官
中      華      民      國    八十八    年      十      月      十四    日
